臺灣嘉義地方法院刑事判決　　　　　　　　94年度易字第91號
　　公　訴　人　臺灣嘉義地方法院檢察署檢察官
　　被　　　告　乙○○
上列被告因誣告案件，經檢察官聲請簡易判決處刑（93年度偵字
第6203號），本院認不宜以簡易判決處刑，改依通常程序審理並
判決如下：
    主  文
乙○○無罪。
    理  由
一、公訴意旨略以：被告乙○○於民國93年10月6日凌晨0時五分
    許，在嘉義縣水上鄉粗溪村20之140號之「風神小吃部」，
    明知甲○○所經營之該小吃部，並無任何違法情事，竟因與
    任職該小吃部服務生之女友徐孟娟發生爭執，即以行動電話
    撥打至嘉義縣水上分局勤務中心，向值班警官蔡丁順誣指該
    小吃部內發生不法行為，並要求員警前往查緝，未指定犯人
    而誣告他人犯罪，經該勤務中心通報員警前往調查，未查獲
    不法情形，始查獲上情。
二、按不能證明被告犯罪或其行為不罰者應諭知無罪之判決，刑
    事訴訟法第301條第1項定有明文；又按刑法之所稱之「誣告
    」，必以其申告之內容關係他人之具體刑事不法行為或違反
    職務規律行為，即申告他人具體事實，足以使人受刑事或懲
    戒處分為必要，雖所謂具體事實，其內容不以全部具體詳盡
    為必要，凡足使該管公務員信為不法行為可能存在，因而開
    始調查、訴追程序，即足當之，但仍應相當具體，達足以令
    人認其涉嫌犯罪或違反職務，然若僅申告抽象之不法事實，
    如申告他人「違法亂紀」等抽象事實，自難認係具體事實（
    最高法院93年度台上字第2727號、91年度台上字第3369號刑
    事判決意旨參照）。
三、本件公訴人認被告乙○○涉有準誣告犯行，無非係以被告之
    自白、證人甲○○、蔡丁順、徐孟娟之證詞及93年10月6日
    零時水上分局勤務中心受理民眾報案電話譯文、該分局受理
    案件處理系統報表、員警工作紀錄簿為依據（見警卷1-4頁
    、6-10頁；偵查卷第15頁）。訊據被告對其於上揭時、地二
    次撥打電話至嘉義縣水上分局勤務中心，向接電話之值勤警
    官蔡丁順表示「風神小吃部」都在做違法之事，要求派員警
    前往處理，並表示如未處理，將透過八號分機處理或者請台
    南分局越區辦案，然實際上未見有不法情事在該小吃部發生
    之情，供承不諱，此核與證人甲○○、蔡丁順、徐孟娟之證
    詞及93年10月6日零時水上分局勤務中心受理民眾報案電話
    譯文所示之情形相符，是本件所應斟酌者厥為被告上開非行
    是否符合準誣告罪之構成要件，屬刑事不法犯行，而應以該
    罪相繩。查本件被告與嘉義縣水上分局勤務中心警官蔡丁順
    通話之內容，確如卷附通話譯文所示，此為被告供承在卷，
    依該譯文內容，被告僅抽象表示「風神小吃部」都在做違法
    的事情，並未具體表明係何種違法情事，是否為刑事之不法
    犯行；雖證人蔡丁順於偵查中證稱：因被告表示或透過八號
    分機處理或越區辦案，一般社會秩序維護法案件均不致於如
    此，所以我研判可能有色情交易或毒品案件等語（見偵查卷
    第15頁），然此係員警個人之認知，並非被告已具體指明該
    小吃部內有色情交易或毒品案件發生，而使警員已可對此為
    調查程序，自難僅以被告提及八號分機、越區辦案，即認被
    告已申告犯罪之具體事實；況且上述嘉義縣水上分局受理案
    件處理系統報表所載之報案內容，亦僅係「檢舉風神KTV有
    經營不法情事」，並未表明係何種刑事不法行為；參酌被告
    於偵查中供稱：其說風神小吃部裡都在做違法事情，指的是
    小吃部內小姐陪酒玩得很過火，希望警察去臨檢，讓小吃部
    提早打烊，證人徐孟娟便可早點與其回家等語（見偵查卷第
    22 頁），且在卷附之通話譯文中，證人蔡丁順表示要派人
    去臨檢，被告除表示須立刻處理外，並未見其要求警員進一
    步偵辦何種刑事不法犯行，益見被告所申告者僅為抽象之違
    反行為，並非關係他人犯罪之具體刑事不法事實，揆諸前開
    說明，自與準誣告罪之構成要件不符。至公訴人雖請求再傳
    喚證人蔡丁順，證明被告表示要通報八號分機及越區辦案，
    顯見案情重大，惟本院認被告對此並不否認，亦不爭執對前
    述報案電話譯文內容，且證人蔡丁順於偵查中對此亦已證述
    明確，待證事實已明，此部分應無傳喚之必要，併此說明。
四、綜上所述，本件被告之行為雖有不是之處，然依據上述說明
    ，其並非申告具體之刑事不法行為，尚不足以使該管公務員
    相信不法行為可能存在，因而開始調查、訴追程序，與準誣
    告罪之構成要件不該當，屬刑事不罰之行為，應依法諭知無
    罪之判決。
據上論斷，應依刑事訴訟法第452條、第301條第1項後段，判決
如主文。
本案經檢察官周欣潔到庭執行職務
中　　華　　民　　國　　94　　年　　5 　　月　　26　　日
　　　　　　　　　刑事第一庭
                      審判長法　官  許  進  國
                            法  官  游  悅  晨
                            法  官  林  坤  志
上列正本證明與原本無異。
如不服本判決，應於判決送達後10日內向本院提出上訴狀（應附
繕本）。告訴人或被害人如對於本判決不服者，應具備理由請求
檢察官上訴，其上訴期間之計算係以檢察官收受判決正本之日期
為準。
中　　華　　民　　國　　94　　年　　5　　月　　26　　日
　　　　　　　　　　　　　　書記官　黃  意  雯
